---
title: "Untitled"
author: "Gustavo Almeida Silva"
date: "14/06/2023"
output:
  pdf_document:
    template: template.tex
---

```{r setup, include=FALSE}
knitr::opts_chunk$set(echo = TRUE)
```

# Resumo

Este trabalho apresenta um estudo de simulação sobre métodos de amostragem complexa para a estimação da média amostral. Os métodos analisados são baseados em amostragem conglomerada em 1, 2 e 3 estágios. O objetivo é comparar o desempenho desses métodos em termos de eficiência e precisão da estimativa.

A amostragem complexa é amplamente utilizada em pesquisas em que a população de interesse possui uma estrutura hierárquica ou está dividida em subpopulações distintas. A amostragem conglomerada é uma técnica comumente aplicada nesse contexto, em que a população é dividida em conglomerados e, em seguida, uma amostra é selecionada em cada conglomerado.

Neste estudo, são simulados diferentes cenários com base em parâmetros de amostragem realistas. São considerados os métodos de amostragem conglomerada em 1, 2 e 3 estágios, nos quais a seleção dos conglomerados e das unidades amostrais é realizada de forma sequencial.

Através das simulações, são comparados os estimadores das médias amostrais obtidos pelos diferentes métodos, levando em consideração a variância da estimativa e a eficiência em relação ao tamanho da amostra. Além disso, são avaliados possíveis vieses de estimadores e a precisão das estimativas em cada estágio da amostragem conglomerada.

Os resultados das simulações fornecem insights valiosos sobre a adequação e o desempenho dos métodos de amostragem conglomerada em diferentes estágios. Espera-se que este estudo contribua para a compreensão das complexidades da amostragem em pesquisas com estrutura hierárquica e auxilie pesquisadores na escolha do método de amostragem mais apropriado para suas necessidades.

# Introdução 

# Metodologia

# Simulações para Obtenção amostral

```{r}
set.seed(123)
library(tidyverse)
library(survey)
library(sampling)

df_alunos = read.table('https://raw.githubusercontent.com/Gustavo039/survey_articles/main/Alunos.txt', header = T)

```


## Amostragem Estratificada




### Alocação Uniforme



```{r}
strata_size_unif = (rep(1/3,3) * 500) |> ceiling() 

IAESs_unif = sampling::strata(df_alunos,
                 stratanames = 'rede',
                 size = strata_size_unif,
                 method = 'srswor')
```


### Alocação Proporcional ao Tamanho

```{r}
strata_size_prop = df_alunos |>
  group_by(rede) |>
  reframe(group_size = (n()/(df_alunos |>nrow())) |>
            {\(x) x * 500}() |>
            ceiling())

IAESs_prop = sampling::strata(df_alunos,
                 stratanames = 'rede',
                 size = strata_size_prop$group_size,
                 method = 'srswor')
```


### Alocação Ótima de Neyman 

```{r}

neyman_calc = function(data, n) {
  num = length(data) * sd(data) 
  return(as.data.frame(num))
}
  
strata_size_neyman = df_alunos |>
  group_by(rede) 

strata_size_neyman = strata_size_neyman |>
  group_modify(~ neyman_calc(data = .x$port,n = 500)) |>
  ungroup() |>
  mutate(deno = sum(num)) |>
  mutate(group_size = ((num/deno)*500) |> ceiling())
  
  

IAESs_neyman = sampling::strata(df_alunos,
                 stratanames = 'rede',
                 size = strata_size_neyman$group_size,
                 method = 'srswor')
```




## Amostragem Conglomerada

### 1 estágio por Escola e 1 estágio por Turma

#### Metodo Iterativo

```{r}
media_por_escola = df_alunos |>
  group_by(escola) |>
  summarise(alunos = n()) |>
  pull(alunos) |>
  mean()

media_por_turma = df_alunos |>
  group_by(turma) |>
  summarise(alunos = n()) |>
  pull(alunos) |>
  mean()

df_alunos |>
  group_by(escola) |>
  summarise(turmas = length(unique(turma))) |>
  pull(turmas)|>
  summary()

select_from_n_cluster = function(n, var, ppt = F, tam = NULL){
  
  n_vars = length(var)
  f = ifelse(
    n_vars == 1, 
    ifelse(
      ppt,
      function(x){
        sampling::cluster(
          x,
          clustername = var,
          size = 1,
          method = c("poisson"),
          pik =  sampling::inclusionprobabilities(
            x |>
              mutate(alunos = 1:n()) |>
              group_by_at(var) |>
              summarise_at(tam, ~length(unique(.))) |>
              pull(tam), 1
          )
        ) |>
          list()
      },
      function(x){
        sampling::cluster(
          x,
          clustername = var,
          size = 1,
          method = c("srswor")
        ) |>
          list()
      }), 
    function(x){
      sampling::mstage(
        x, 
        stage = rep("cluster", n_vars),
        varnames = var,
        size = lapply(rep(1, n_vars), function(x) x),
        method = rep("srswor", n_vars)
      )
    }
  )
  indexes = f(df_alunos)
  i = 0
  while(i < n){
    indexes_new = f(df_alunos[-indexes[[length(indexes)]]$ID_unit,])
    if(is.null(indexes_new[[1]])) next
    
    indexes = map2(
      indexes, 
      indexes_new, 
      function(x, y) rbind(x, y)
    )
    
    i = nrow(indexes[[length(indexes)]]) 
  }
  
  indexes$n = i
  return(indexes)
}


set.seed(123)
IACS =
  list("escola", "turma", c("escola", "turma"), c("rede", "escola", "turma")) |>
  map(~select_from_n_cluster(n = 750, .)) 

IACS |>
  map(~.$n)

IACS_ppt =
  mapply(
    function(var, tam){ select_from_n_cluster(n = 750, var = var, ppt = T, tam = tam) },
    var = c("escola", "escola"),
    tam =  c("turma", "alunos"),
    SIMPLIFY = F
  ) |>
  setNames(c("turma", "alunos"))

IACS_ppt |>
  map(~.$n)
```

#### Via Grid de Valores

```{r}
doParallel::registerDoParallel()
replicate(500, 
          sampling::cluster(
            df_alunos,
            clustername = 'escola' ,
            size = 24,
            method = c("srswor")) |> 
            n_distinct('ID_unit') 
) |>
  hist()
```

```{r}
replicate(1000, 
          sampling::cluster(
            df_alunos,
            clustername = 'turma' ,
            size = 47,
            method = c("srswor")) |> 
            n_distinct('ID_unit') 
) |>
  hist()
```

### 2 estágio, UPA: Escolas, USA: Turmas

#### Via Grid de Valores

```{r}
doParallel::registerDoParallel()
grid = c(1:50)
teste_obj = replicate(50, 
  sapply(1:50, function(i){
    cluster_sample_1 = sampling::cluster(
      df_alunos,
      clustername = 'escola',
      size = grid[i],
      method = c("srswor")
      )
    
    df_2_cluster = df_alunos |>
      filter(escola %in% (cluster_sample_1$escola |> unique())) 
    
    minimal_school = df_2_cluster|>
      group_by(escola) |>
      reframe(count = n_distinct(turma)) |>
      slice_min(count, n = 1)
    
    
    cluster_sample_final = sampling::mstage(
      df_2_cluster, 
      stage = c('cluster', 'cluster'),
      varnames = c('escola', 'turma'),
      size = list(df_2_cluster$escola |> n_distinct(),
                  minimal_school$count |> unique()),
      method = c("srswor", "srswor")
    )
      
      return(cluster_sample_final$`2` |> nrow())
    
  }
)
)

cluster_replicate_median = apply(teste_obj, 1, median)
cluster_replicate_mean = apply(teste_obj, 1, mean)
cluster_replicate_sd = apply(teste_obj, 1, sd)

data.frame('N Cluster 1'= c(1:50), 
           'Median' = cluster_replicate_median,
           'Mean' = cluster_replicate_mean, 
           'SD' = cluster_replicate_sd)
```

