---
title: Trabalho Amostragem II
subtitle: Do you have a subtitle? If so, write it here
titlerunning: Short form of title (if too long for head)
authorrunning:
  Short form of author list if too long for running head
thanks: |
  Grants or other notes about the article that should go
  on the front page should be placed here. General
  acknowledgments should be placed at the end of the article.
authors:
  - name: Author 1
    address: Department of YYY, University of XXX
    email: abc@def
  - name: Author 2
    address: Department of ZZZ, University of WWW
    email: djf@wef
keywords:
  - key
  - dictionary
  - word
MSC:
  - MSC code 1
  - MSC code 2    
abstract: |
  The text of your abstract.  150 -- 250 words.
output: rticles::jss_article
bibliography: bibliography.bib  
---

\newpage

```{r setup, include=FALSE}
knitr::opts_chunk$set(echo = FALSE, warnings = FALSE, message = FALSE)
load("SimulacoesAmostragemLog.RData")
```

# Resumo

Este trabalho apresenta um estudo de simulação sobre métodos de amostragem complexa para a estimação da média amostral. Os métodos analisados são baseados em amostragem conglomerada em 1, 2 e 3 estágios. O objetivo é comparar o desempenho desses métodos em termos de eficiência e precisão da estimativa.

A amostragem complexa é amplamente utilizada em pesquisas em que a população de interesse possui uma estrutura hierárquica ou está dividida em subpopulações distintas. A amostragem conglomerada é uma técnica comumente aplicada nesse contexto, em que a população é dividida em conglomerados e, em seguida, uma amostra é selecionada em cada conglomerado.

Neste estudo, são simulados diferentes cenários com base em parâmetros de amostragem realistas. São considerados os métodos de amostragem conglomerada em 1, 2 e 3 estágios, nos quais a seleção dos conglomerados e das unidades amostrais é realizada de forma sequencial.

Através das simulações, são comparados os estimadores das médias amostrais obtidos pelos diferentes métodos, levando em consideração a variância da estimativa e a eficiência em relação ao tamanho da amostra. Além disso, são avaliados possíveis vieses de estimadores e a precisão das estimativas em cada estágio da amostragem conglomerada.

Os resultados das simulações fornecem insights valiosos sobre a adequação e o desempenho dos métodos de amostragem conglomerada em diferentes estágios. Espera-se que este estudo contribua para a compreensão das complexidades da amostragem em pesquisas com estrutura hierárquica e auxilie pesquisadores na escolha do método de amostragem mais apropriado para suas necessidades.

# Introdução 

A amostragem desempenha um papel fundamental na estatística, permitindo aos pesquisadores obterem informações sobre uma população a partir de uma amostra representativa. Através de métodos estatísticos robustos, é possível extrapolar conclusões precisas e confiáveis sobre a população em geral. No entanto, a amostragem muitas vezes enfrenta desafios práticos, como a seleção adequada das unidades amostrais e a consideração de complexidades inerentes a certos planos de amostragem.

De forma geral, é amplamente reconhecido na teoria da amostragem que, embora o esquema de amostragem aleatória simples (AAS) seja teoricamente simples, na prática, é pouco utilizado devido às restrições orçamentárias e à busca por métodos probabilísticos que forneçam informações mais precisas. Além disso, é comum encontrar dificuldades na obtenção de cadastros adequados para o AAS, bem como lidar com situações de não resposta, o que requer considerar observações com pesos desiguais [@skinner2005design]. A especificação inadequada na análise do plano amostral selecionado também pode resultar em estimativas enviesadas, destacando a importância de estudar metodologias que levem em conta o esquema de amostragem adotado.

Este artigo tem como objetivo explorar a interseção entre a amostragem em estatística e a simulação computacional, destacando como essa abordagem combinada pode contribuir para aprimorar a qualidade das inferências estatísticas. Serão apresentados conceitos fundamentais da amostragem, incluindo diferentes métodos de seleção amostral e as respectivas propriedades, e, em seguida, será discutido como a simulação computacional pode ser aplicada para investigar essas técnicas em contextos específicos.

Ao integrar a simulação computacional à amostragem estatística, os pesquisadores podem explorar virtualmente uma ampla gama de cenários de amostragem, considerando diferentes planos amostrais, tamanhos de amostra e distribuições populacionais. Além disso, a simulação permite a avaliação de métricas de desempenho, como viés e erro padrão, fornecendo insights valiosos sobre a precisão e a eficiência dos métodos de amostragem em diferentes contextos.

# Metodologia

O objetivo deste trabalho é comparar diferentes planos de amostragem em estágios complexos, como a amostragem estratificada e a amostragem conglomerada. Para realizar essa comparação, foi conduzido um estudo de simulação. O estudo tem como propósito investigar e avaliar o desempenho desses diferentes planos amostrais em termos de eficiência, precisão e viés. Através da simulação, é possível criar cenários controlados que permitem analisar o impacto de cada plano amostral em diferentes características da população. Com base nos resultados obtidos na simulação, será possível identificar quais planos de amostragem são mais adequados para determinados contextos e auxiliar na tomada de decisões estatísticas mais embasadas.

Para isso, foi utilizado o conjunto de dados: **Alunos.txt**, que se trata de dados sobre notas de alunos na prova de portugues. Os dados são populacionnais, ou seja, é um cadastro completo dos alunos da rede básica de **** lugar. Assim, os diferentes métodos de amostragem complexa foram utilizados em cima desse conjunto de dados.

O conjunto de dados possui 6 variáveis:

* Aluno
  + Se trata de um ID individual para cada observação no cadastro
  
* Rede
  + Se trata de um ID para cada rede de ensino no cadastro, cada rede pode possuir mais de uma escola
  
* Escola
  + Se trata de um ID para cada escola no cadastro
  
* Turma 
  +  Se trata de um ID para cada turma no cadastro

* Port
  + Se trata da nota no teste de portugues de cada aluno, é tambem a variável de interesse desse trabalho


Os metodos utilizados foram:

* Amostragem Estratificada
  + Foram testados estratificação por Rede e estratificação por Escola
  
* Amostragem Conglomerada

  + 1 estágio por Escolas
  + 1 estágio por Turmas
  
  + 2 estágios: UPA-Escolas, USA-Turmas
  + 3 estágios: UPA-Escolas, USA-Turmas, UTA-Alunos
  
* Amostragem Conglomerada com PPT Poisson

  + 1 estágio por Escolas, tamanho via número de turmas
  + 1 estágio por Escolas, tamanho via número de alunos
  
# Estudo de Simulação

Considerou-se como variavel de interesse a média da variavel Port com transformação logaritmo natural, ou seja, a variavel estimada via diferentes metodos de amostragem complexa foi: $ln({Port})$

Para a cada plano amostral, foram replicadas 1000 vezes amostras de tamanho 500 e 1000 vezes amostras de tamanho 750, para cada *pool* foram calculadas as estimativas pontuais, o erro padrão e o intervalo de confiança de $95\%$

Para avaliar o desempenho de cada plano amostral. foram consideradas metricas como **Víes, Erro-padrão e Erro Quadrático Médio**. 

O verdadeiro valor da variavel estimada é de:

$$
\frac{\sum_{i=1}^n{ln(Port_i)}}{n} = 6.218181
$$

O conhecimento de tal valor é importantíssimo para o calculo do viés e consequente a decisão sobre o plano maostral mais adequado para o problema.


## Amostragem Estratificada

### Estratificada por Rede

Temos as seguintes estatísticas após 1000 replicações:

```{r}
results$AES_estimates_table_rede_500 |>
  dplyr::bind_rows()
```

```{r}
results$AES_estimates_table_rede_750 |>
  dplyr::bind_rows()
```

### Estratificada por Escola

```{r}
results$AES_estimates_table_escola_500 |>
  dplyr::bind_rows()
```

```{r}
results$AES_estimates_table_escola_750 |>
  dplyr::bind_rows()
```

## Amostragem Conglomerada

```{r}
#results$IACS |>
#  purrr::map(~.$n)
#
#results$IACS_ppt |>
#  purrr::map(~.$n)
```

# Conclusão

# Referências
