---
# Supported options: 
#   sn-nature:       Style for submissions to Nature Portfolio journals
#   sn-basic:        Basic Springer Nature Reference Style/Chemistry Reference Style
#   sn-mathphys:     Math and Physical Sciences Reference Style
#   sn-aps:          American Physical Society (APS) Reference Style
#   sn-vancouver:    Vancouver Reference Style
#   sn-apa:          APA Reference Style 
#   sn-chicago:      Chicago-based Humanities Reference Style
#   default:         Default

classoptions: 
  - sn-basic      
  # - Numbered      # Optional: Use numbered references instead of namedate references (only for sn-nature, sn-basic, sn-vancouver, sn-chicago, sn-mathphys or sn-nature)
  # - referee       # Optional: Use double line spacing 
  # - lineno        # Optional: Add line numbers
  # - iicol         # Optional: Double column layour

title: Planos amostrais complexos na estimação da média das notas de português
titlerunning: Article Title runing

authors: 
  - firstname: Pedro
    particle: Henrique Corrêa de  
    lastname: Almeida
    affiliation: 1
    
  - firstname: Gustavo
    particle: Almeida
    lastname: Silva
    affiliation: 1

affiliations:
  - number: 1
    corresponding: TRUE
    info:
      orgdiv: Estatística
      orgname: UFJF
    address:
        city: Juiz de Fora
        state: MG
        country: Brasil
    
  
keywords:
  - Amostragem
  - Plano Amostral Complexo
  - Amostragem estratificada
  - Amostragem por conglomerado
  - Simulação Monte Carlo

# Sample for structured abstract
abstract: |
  O estudo de simulação realizado nesta pesquisa envolve a geração de 1.000 replicações de designs de amostragem estratificada e de múltiplos conglomerados. Cada replicação considera diferentes cenários, como tamanhos variados de cluster e níveis de correlação dentro do cluster. Os dados simulados são então analisados usando técnicas estatísticas apropriadas para avaliar o viés, erros padrão e outras medidas relevantes para cada projeto de amostragem. Os resultados desta pesquisa contribuem para a compreensão dos pontos fortes e limitações das pesquisas estratificadas e de múltiplos conglomerados. O estudo destaca a importância de considerar desenhos de amostragem complexos e suas métricas associadas para obter estimativas confiáveis e robustas. O conhecimento obtido com este trabalho pode ajudar pesquisadores e profissionais na seleção de estratégias de amostragem apropriadas para seus contextos de pesquisa específicos.

bibliography: bibliography.bib

header-includes: |
  %% Per the spinger doc, new theorem styles can be included using built in style, 
  %% but it seems the don't work so commented below
  %\theoremstyle{thmstyleone}%
  \newtheorem{theorem}{Theorem}%  meant for continuous numbers
  %%\newtheorem{theorem}{Theorem}[section]% meant for sectionwise numbers
  %% optional argument [theorem] produces theorem numbering sequence instead of independent numbers for Proposition
  \newtheorem{proposition}[theorem]{Proposition}%
  %%\newtheorem{proposition}{Proposition}% to get separate numbers for theorem and proposition etc.

  %% \theoremstyle{thmstyletwo}%
  \theoremstyle{remark}
  \newtheorem{example}{Example}%
  \newtheorem{remark}{Remark}%

  %% \theoremstyle{thmstylethree}%
  \theoremstyle{definition}
  \newtheorem{definition}{Definition}%

output: rticles::springer_article
---

\newpage

```{r setup, include=FALSE}
knitr::opts_chunk$set(echo = FALSE, warnings = FALSE, message = FALSE)
load("../SimulacoesAmostragemLog.RData")
```

# Resumo

Este trabalho apresenta um estudo de simulação sobre métodos de amostragem complexa para a estimação da média amostral. Os métodos analisados são baseados em amostragem conglomerada em 1, 2 e 3 estágios. O objetivo é comparar o desempenho desses métodos em termos de eficiência e precisão da estimativa.

A amostragem complexa é amplamente utilizada em pesquisas em que a população de interesse possui uma estrutura hierárquica ou está dividida em subpopulações distintas. A amostragem conglomerada é uma técnica comumente aplicada nesse contexto, em que a população é dividida em conglomerados e, em seguida, uma amostra é selecionada em cada conglomerado.

Neste estudo, são simulados diferentes cenários com base em parâmetros de amostragem realistas. São considerados os métodos de amostragem conglomerada em 1, 2 e 3 estágios, nos quais a seleção dos conglomerados e das unidades amostrais é realizada de forma sequencial.

Através das simulações, são comparados os estimadores das médias amostrais obtidos pelos diferentes métodos, levando em consideração a variância da estimativa e a eficiência em relação ao tamanho da amostra. Além disso, são avaliados possíveis Viéses de estimadores e a precisão das estimativas em cada estágio da amostragem conglomerada.

Os resultados das simulações fornecem insights valiosos sobre a adequação e o desempenho dos métodos de amostragem conglomerada em diferentes estágios. Espera-se que este estudo contribua para a compreensão das complexidades da amostragem em pesquisas com estrutura hierárquica e auxilie pesquisadores na escolha do método de amostragem mais apropriado para suas necessidades.

# Introdução 

A amostragem desempenha um papel fundamental na estatística, permitindo aos pesquisadores obterem informações sobre uma população a partir de uma amostra representativa. Através de métodos estatísticos robustos, é possível extrapolar conclusões precisas e confiáveis sobre a população em geral. No entanto, a amostragem muitas vezes enfrenta desafios práticos, como a seleção adequada das unidades amostrais e a consideração de complexidades inerentes a certos planos de amostragem.

De forma geral, é amplamente reconhecido na teoria da amostragem que, embora o esquema de amostragem aleatória simples (AAS) seja teoricamente simples, na prática, é pouco utilizado devido às restrições orçamentárias e à busca por métodos probabilísticos que forneçam informações mais precisas. Além disso, é comum encontrar dificuldades na obtenção de cadastros adequados para o AAS, bem como lidar com situações de não resposta, o que requer considerar observações com pesos desiguais [@skinner2005design]. A especificação inadequada na análise do plano amostral selecionado também pode resultar em estimativas enViésadas, destacando a importância de estudar metodologias que levem em conta o esquema de amostragem adotado.

Este artigo tem como objetivo explorar a interseção entre a amostragem em estatística e a simulação computacional, destacando como essa abordagem combinada pode contribuir para aprimorar a qualidade das inferências estatísticas. Serão apresentados conceitos fundamentais da amostragem, incluindo diferentes métodos de seleção amostral e as respectivas propriedades, e, em seguida, será discutido como a simulação computacional pode ser aplicada para investigar essas técnicas em contextos específicos.

Ao integrar a simulação computacional à amostragem estatística, os pesquisadores podem explorar virtualmente uma ampla gama de cenários de amostragem, considerando diferentes planos amostrais, tamanhos de amostra e distribuições populacionais. Além disso, a simulação permite a avaliação de métricas de desempenho, como viés e erro padrão, fornecendo insights valiosos sobre a precisão e a eficiência dos métodos de amostragem em diferentes contextos.

# Metodologia

O objetivo deste trabalho é comparar diferentes planos de amostragem em estágios complexos, como a amostragem estratificada e a amostragem conglomerada. Para realizar essa comparação, foi conduzido um estudo de simulação. O estudo tem como propósito investigar e avaliar o desempenho desses diferentes planos amostrais em termos de eficiência, precisão e viés. Através da simulação, é possível criar cenários controlados que permitem analisar o impacto de cada plano amostral em diferentes características da população. Com base nos resultados obtidos na simulação, será possível identificar quais planos de amostragem são mais adequados para determinados contextos e auxiliar na tomada de decisões estatísticas mais embasadas.

Para isso, foi utilizado o conjunto de dados: **Alunos.txt**, que se trata de dados sobre notas de alunos na prova de portugues. Os dados são populacionais. Assim, diferentes métodos de amostragem complexa foram avaliados utilizando esse conjunto de dados.

O conjunto de dados possui 6 variáveis, são elas:

Variável |  Descrição
------| -------------
Aluno | ID do aluno
Rede  | Rede de ensino
Escola| ID da escola
Turma | ID da turma
Port  | Nota no teste de portugues de cada aluno, é tambem a variável de interesse desse trabalho

Os metodos estudados foram:

* Amostragem Estratificada
  + Foram testados estratificação por Rede e estratificação por Escola
  
* Amostragem Conglomerada

  + 1 estágio por Escolas
  + 1 estágio por Turmas
  
  + 2 estágios: UPA-Escolas, USA-Turmas
  + 3 estágios: UPA-Escolas, USA-Turmas, UTA-Alunos
  
* Amostragem Conglomerada com PPT Poisson

  + 1 estágio por Escolas, tamanho via número de turmas
  + 1 estágio por Escolas, tamanho via número de alunos
  
# Estudo de Simulação

Considerou-se como variavel de interesse a média da variavel Port com transformação logaritmo natural, ou seja, a variavel estimada via diferentes metodos de amostragem complexa foi: $ln({Port})$


Para a cada plano amostral, foram replicadas 1000 vezes amostras de tamanho 500 e 750, para cada replicação foram calculadas as estimativas pontuais, o erro padrão e o intervalo de confiança de $95\%$

Para avaliar o desempenho de cada plano amostral. foram consideradas metricas como **Víes, Erro-padrão e Erro Quadrático Médio**. 

O verdadeiro valor da variavel estimada é de:

$$
\frac{\sum_{i=1}^n{ln(Port_i)}}{n} = 6.218181
$$

O conhecimento de tal valor é importantíssimo para o calculo do viés e consequente a decisão sobre o plano maostral mais adequado para o problema.

## Amostragem Estratificada

A amostragem estratificada é uma técnica valiosa que permite uma seleção mais precisa e representativa da amostra, considerando as heterogeneidades presentes na população. Ao estratificar a população em subgrupos e selecionar uma amostra de cada estrato, é possível obter estimativas mais confiáveis e insights mais detalhados sobre os diferentes grupos presentes na população de interesse.

Nesse contexto, trabalhou-se com duas divisões de estratos: Rede e Escola. Primeiramente foi realizada 1000 replicações com um tamanho amostral igual a 500, após isso realizou-se novamente 1000 replicações com 750.
Vemos um ótimo dos 3 tipos de alocação, onde todos apresentam um EQM extremamente baixo. O intervalo de confiança considerado foi de $95%$, assim vemos que o metodo de alocação Proporcional foi aquele que mais se aproximou desse valor. Os demais metodos apresentaram taxa de rejeição inferior ao nivel de significancia definida.


### Estratificada por Rede

Após aplicar as 1000 replicações utilizando o método de Monte Carlo. Seguem as médias das estimativas produzidas utilizando cada uma das alocações. 

#### n = 500

```{r}
print_table = function(x){
  library(kableExtra)
  x |>
    kbl(
      escape = F,
      booktabs = T,
      format = "latex"
    ) |>
    kable_classic() |>
    kable_styling(
      font_size = 15,
      latex_options = "HOLD_position"
    ) 
}
```

```{r}
#| eval: false
results$AES_estimates_table_rede_500 |>
  dplyr::bind_rows() |>
  print_table() |>
  print()
```



Alocação     | $\hat{\theta}$ | $\hat{EP(\theta)}$ | $IC(95\%)\subset \theta$ | Viés | EQM 
-------------|---------|-----------|-------|----------|--------
Uniforme     |6.218338 | 0.0104576 | 0.966 | 0.0001568 | 0.0001094
Proporcional |6.218293 | 0.0090885 | 0.951 | 0.0001121 | 0.0000826
Neyman       |6.218179 | 0.0090841 | 0.964 | -0.0000020 | 0.0000825


#### n = 750

```{r}
#| eval: false
results$AES_estimates_table_rede_750 |>
  dplyr::bind_rows() |>
  print_table() |>
  print() |>
  purrr::pluck(1)
```

Alocação     | Estimativas| ErroPadrão | $IC(95\%)\subset \theta$ | Viés | EQM
-------------|---------|-----------|-------|----------|--------
Uniforme     |6.217622 | 0.0085606 | 0.968 | -0.0005597 | 7.36e-05
Proporcional |6.218224 | 0.0074278 | 0.960 | 0.0000427 | 5.52e-05
Neyman       |6.217922 | 0.0074324 | 0.966 | -0.0002592 | 5.53e-05

Com base nos resultados obtidos a partir do estudo de simulação, pode-se verificar que os intervalos de confiança de 95% conteram o valor real, aproximadamente, 95% das vezes, como era o esperado. Além disso, viu-se que, a alocação Uniforme apresentou o maior erro quadrático médio entre as 3 alocações, por outro lado as alocações Proporcional e Ótima de Neyman tiveram resultados semelhantes.

Além disso, podemos verificar, que o erro padrão e o erro quadrático médio apresentou diminuição ao aumentar o tamanho amostral. No entanto, não houve uma melhora significativa em relação ao viés.

### Estratificada por Escola

```{r}
#| eval: false
results$AES_estimates_table_escola_500 |>
  dplyr::bind_rows() |>
  print_table() |>
  print() |>
  purrr::pluck(1)
```

Alocação     | Estimativas | ErroPadrão | $IC(95\%)\subset \theta$ | Viés | EQM
-------------|---------|-----------|-------|----------|--------
Uniforme     |6.218014 | 0.0094822 | 0.981 | -0.0001673 | 8.99e-05
Proporcional |6.217734 | 0.0084041 | 0.983 | -0.0004475 | 7.08e-05
Neyman       |6.217978 | 0.0086743 | 0.986 | -0.0002035 | 7.53e-05

```{r}
#| eval: false
results$AES_estimates_table_escola_750 |>
  dplyr::bind_rows() |>
  print_table() |>
  print()|>
  purrr::pluck(1)
```

Alocação     | Estimativas | ErroPadrão | $IC(95\%)\subset \theta$ | Viés | EQM
-------------|---------|-----------|-------|----------|--------
Uniforme     |6.218394 | 0.0081765 | 0.982 | 0.0002125 | 6.69e-05
Proporcional |6.218155 | 0.0070644 | 0.991 | -0.0000268 | 4.99e-05
Neyman       |6.218010 | 0.0072053 | 0.984 | -0.0001719 | 5.19e-05


Os 3 metodos apresentaram um erro quadrático médio baixo, porém o intervalo de confiança não obteve desempenho desejado. Definido um nivel de confiança de $5\%$, viu-se que os três métodos apresentaram um nível de rejeição menor que o esperado.
Buscando uma melhor convergência, ambos os metodos foram replicados 1000 vezes novamente, porém fixando um tamanho amostral maior, igual a 750

## Amostragem Conglomerada

```{r}
#results$IACS |>
#  purrr::map(~.$n)
#
#results$IACS_ppt |>
#  purrr::map(~.$n)
```

# Conclusão

# Referências
